最高法院刑事判決　　　　　　　　　　　　　　　九十一年度台上字第二五四四號
　　上　訴　人　甲○○
右上訴人因偽造文書案件，不服台灣高等法院高雄分院中華民國八十八年八月十一日
第二審判決（八十八年度上訴字第五八０號，起訴案號：台灣高雄地方法院檢察署八
十三年度偵字第二一二九四號、八十四年度偵字第四八０、一九四三號），提起上訴
，本院判決如左：
    主  文
上訴駁回。
　　理  由
按刑事訴訟法第三百七十七條規定，上訴於第三審法院，非以判決違背法令為理由，
不得為之。是提起第三審上訴，應以原判決違背法令為理由，係屬法定要件。如果上
訴理由狀並未依據卷內訴訟資料，具體指摘原判決不適用何種法則或如何適用不當，
或所指摘原判決違法情事，顯與法律規定得為第三審上訴理由之違法情形，不相適合
時，均應認其上訴為違背法律上之程式，予以駁回。本件原判決撤銷第一審之科刑判
決，改判論上訴人甲○○以共同連續行使偽造私文書，足以生損害於公眾及他人，累
犯罪，判處有期徒刑肆年。係依憑上訴人及共犯林慧卿之供詞，告訴人方昆玉、方黃
笑、鄭宏文之指訴，證人黃秀顯之證詞、卷附不動產買賣契約書二紙、土地登記謄本
三紙、抵押權設定契約書二紙、建物登記謄本二紙、切結書一紙、土地登記申請書一
紙、廖創明國民身分證一紙、印鑑證明二紙、公證書一紙、土地建築改良物買賣所有
權移轉契約書一紙、收據三紙、支票退票理由單一紙等證據資料，而為論斷，已詳
其憑以認定之心證理由。而以上訴人否認犯罪及所為辯解，為飾卸之詞，並無足取，
在理由內依憑調查所得證據，詳加指駁。從形式上觀察，原判決並無違背法令之情形
存在。上訴意旨置原判決所為明白論斷於不顧，專憑其個人之意見，就原判決理由已
經詳細說明之事項，及原審採證認事之職權行使，漫事爭執，或泛言原判決有理由不
備及應於審判期日調查之證據未予調查之違誤，難認已符合首揭法定之第三審上訴要
件。又查：（一）按刑法之偽造私文書罪，以所偽造之文書，足以生損害於公眾或他
人為已足。依原判決事實及理由欄之記載，就上訴人與共犯林慧卿、黃一烝等共同偽
造方昆玉夫婦之扺押權設定之犯行，足生損害於方昆玉、方黃笑等及地政事務所就
地政事項管理之正確性，顯已明白認定，上訴意旨主張原判決未確認告訴人所受損害
究係扺押之債權，或係上訴人應付之殘餘買賣價金云云，係就與原判決主旨無關之枝
節問題，而為爭執，不得資為第三審上訴之正當理由。（二）原判決就上訴人與共犯
林慧卿、黃一烝等詐欺謝林魁部分，並未認定應成立共同偽造文書之犯行，上訴論旨
妄指原判決此部分之認定違法云云，自非依據卷內訴訟資料具体指明，不得執為適法
之第三審上訴理由。（三）證據之取捨與事實之認定，為事實審法院之職權，倘其採
證認事並不違背證據法則，即不得任意指為違法。上訴人雖自民國八十三年五月二十
五日至同年九月二十五日入監服刑，惟原判決認定上訴人共同連續偽造私文書之犯行
，係自同年九月三十日即上訴人出監之後，並已敘明依上訴人於第一審法院審理時供
述其妻即共犯林慧卿每次設定扺押權時，皆會告知之情事，告訴人方昆玉、方黃笑、
鄭宏文之指訴，及證人黃秀顯之證詞，認定上訴人有共同行使偽造文書犯行之理由，
再陳宗麟已判決無罪確定，且無證據證明劉福吉為本件共犯，亦經原判決敘明，並有
原審八十五年度上訴字第一００八號判決及卷證可按，上訴意旨，就原判決所為論斷
，究竟違背如何違背法令，並未依據卷內訴訟資料具體指明，徒以空泛之詞，指其並
不知情，應不成立犯罪，共同被告林慧卿設定扺押權，並未逾越契約內容，且依被害
人鄭宏文所述，本件設定扺押權之主事者應為案外人陳宗麟、劉福吉及共犯林慧卿等
，原判決有適用法則不當之違誤云云，係就原審取捨證據之職權行使，專憑己見，任
意爭執，仍非適法之第三審上訴理由。（四）是否命證人與上訴人對質，審理事實之
法院本有裁酌之職權，原判決既認依憑上開證據，上訴人應負之罪責，已臻明確，且
共犯即上訴人之妻林慧卿因傳拘無著，現通緝中，原審未向高雄市新興稅捐稽徵所函
查「八十三年十月間，高雄市新興區○○○路九十四號房屋買賣案，買方黃一烝於何
時完納房屋稅」之情事，及傳訊共犯林慧卿，並無違誤可言，亦於全案情節及上訴人
應負之刑責，不生影響，上訴人自不得執此指摘，資為合法之第三審上訴理由。其就
行使偽造文書部分之上訴，違背法律上之程式，應予駁回。又本件被告所犯刑法第三
百三十九條詐欺罪部分，依刑事訴訟法第三百七十六條第四款之規定，屬不得上訴於
第三審之案件，雖本件其牽連之刑法第二百十六條、二百十條之行使偽造私文書罪，
得提起第三審上訴，詐欺部分依法得併予提起上訴，但以該行使偽造文書部分之上訴
合法為前提，茲該部分之上訴既不合法，應從程序上予以駁回，有如前述，自不生因
牽連犯罪之上訴不可分問題，對於該輕罪之詐欺罪部分之上訴，亦為法所不許，應併
予駁回。
據上論結，應依刑事訴訟法第三百九十五條前段，判決如主文。
中      華      民      國    九十一    年      五      月     八       日
                              最高法院刑事第十庭
                                  審判長法官  林  增  福
                                        法官  邵  燕  玲
                                        法官  吳  昆  仁
                                        法官  陳  世  雄
                                        法官  惠  光  霞
      右正本證明與原本無異
                                              書  記  官
中      華      民      國    九十一    年      五      月     十四     日
